【裁判字號】    97,訴,2159
【裁判日期】    970807
【裁判案由】    侵權行為損害賠償
【裁判全文】
臺灣臺北地方法院民事判決              97年度訴字第2159號
原      告  丙○○
                        1樓
被      告  乙○○
                        4樓
                        樓
兼訴訟代理人甲○○
上列當事人間因傷害案附帶民事訴訟請求侵權行為損害賠償，經
刑事庭移送前來，本院於民國97年7 月24日言詞辯論終結，判決
如下：
    主      文
被告應給付原告新臺幣壹拾陸萬肆仟玖佰伍拾參元，及自民國九
十六年十一月十七日起至清償日止，按年息百分之五計算之利息
。
原告其餘之訴駁回。
訴訟費用由被告負擔百分之十六，餘由原告負擔。
本判決第一項得假執行。
原告其餘假執行之聲請駁回。
    事實及理由
壹、程序方面：
一、按訴狀送達後，原告不得將原訴變更或追加他訴。但被告同
    意、請求之基礎事實同一、擴張或減縮應受判決事項之聲明
    、不甚礙被告防禦或訴訟終結者，不在此限。民事訴訟法第
    255 條第1 項第1 、2 、3 及7 款分別定有明文。本件原告
    原起訴聲明：被告應給付原告新台幣（下同）1,115,000 元
    ，及自起訴狀繕本送達翌日起至清償日止，按年息5%計算之
    利息。嗣於97年4 月25日具狀變更聲明：被告應給付原告1,
    056, 822元，及自起訴狀繕本送達翌日起至清償日止，按年
    息5%計算之利息。復於97年5 月15日言詞辯論期日追加請求
    被告應登報道歉，並擴張聲明請求：(一)被告應給付原告1,05
    8,985 元，及自起訴狀繕本送達翌日起至清償日止，按年息
    5%計算之利息。嗣又於97年6 月5 日言詞辯論期日擴張聲明
    為：(一)被告應給付原告1,059,953 元，及自起訴狀繕本送達
    翌日起至清償日止，按年息5%計算之利息。同時捨棄登報道
    歉之聲明。核其擴張減縮前後所為請求之基礎事實同一，依
    且不甚礙被告防禦或訴訟終結，核與前揭法條規定並無不合
    ，應予准許。
貳、實體方面：
一、原告起訴主張：被告甲○○於民國96年4 月6 日晚間21時許
    ，將另一被告所有，停放於原告居住之臺北市○○區○○路
    2 段45巷6 弄11號前之自小客車暖車充電。原告不堪暖車引
    擎聲響所擾，乃開窗請被告盡速離去。約5 分鐘許，兩人仍
    未離去，原告乃開窗問兩人還要停留多久，詎被告竟基於傷
    害、恐嚇、毀損之共同犯意聯絡，先要求原告「出來說！」
    ，待原告甫步出家門，乙○○先以三節棍1 支朝原告揮擊，
    原告因以右手阻擋，致右手受有挫傷，甲○○見狀，復以手
    挾制原告頸部方式將其制服，致其受有頭、右手、右踝、右
    胸壁、左膝挫傷、左膝淺創等傷害。被告復以「用火燒你家
    」、「找人來破壞你家」、「我知道你有個妹妹，最好小心
    一點」等加害生命、身體、財產，加諸將來惡害之言詞恐嚇
    在場之原告，致其心生畏怖，足生危害於安全。末由被告甲
    ○○持不明棍棒1 支，由外向內擊破上址窗戶玻璃及細紗網
    各一面。原告受此恐嚇，憂慮家人安全，心生恐懼，致生重
    度憂鬱症，無法工作，併因憂鬱症用藥副作用引發癲癇，受
    傷處仍於變天時產生疼痛，故依據侵權行為法則，請求被告
    賠償下述費用：(一)減少原告勞動能力63萬元（3.5 萬元×18
    個月）；(二)醫療費用14,023元；(三)精神慰撫金40萬元；(四)交
    通費用930 元（31次*30 元）；(五)不鏽鋼門遭重擊無法回復
    原狀求償15,000元。故聲明請求被告應賠償原告新台幣1,05
    9, 953元，及自起訴狀繕本送達翌日（即96年11月17日）起
    至清償日止，按年息5%計算之利息。並陳明願供擔保，請准
    宣告假執行。
二、被告則以：
    渠等否認有損害原告之不鏽鋼門，僅破壞紗窗及窗戶玻璃，
    且上開毀損部分於刑事案件審理中已先行賠償；精神慰撫金
    僅同意賠償5 萬元，工作損失部分，原告於事發當時即無工
    作，否認原告有減少勞動力之損失等語置辯。並聲明：原告
    之訴及假執行之聲請均駁回。
三、原告主張被告甲○○、乙○○於96年4 月6 日基於傷害、恐
    嚇、毀損之共同犯意聯絡，乙○○以三節棍朝原告揮擊，原
    告因以右手阻擋，致右手受有挫傷，甲○○見狀，復以手挾
    制丙○○頸部方式制服原告，原告掙扎中，因而受有頭、右
    手、右踝、右胸壁、左膝挫傷、左膝淺創等傷害。被告復揚
    言，分別以「用火燒你家」、「找人來破壞你家」、「我知
    道你有個妹妹，最好小心一點」等加害生命、身體、財產，
    加諸將來惡害之言詞恐嚇原告，致其心生畏怖。末由甲○○
    持不明棍棒一支，由外向內擊破上址窗戶玻璃及細紗網各一
    面等情，業據本院刑事庭96年度易字2757號刑事判決確定在
    案，並經本院調取刑事卷宗查核明確，且為被告所不爭執，
    此部分事實，應堪信為真實。又原告因此事故受傷，支出醫
    藥費14,023元、車資930 元，亦據原告提出醫療費用單據為
    證（見附民卷第8-16頁、本院卷第78-91 頁、第114-117 頁
    ），並為被告所自認，上開事實，亦可堪認定。
四、本院之判斷：
  (一)按故意或過失，不法侵害他人之權利者，負損害賠償責任；
    數人共同不法侵害他人之權利者，連帶負損害賠償責任。不
    能知其中孰為加害人者，亦同。民法第184條第1項前段及第
    185條第2項定有明文。原告主張其因被告之犯罪行為而受有
    傷害及財物損失，既如前述，則其主張被告應負侵權行為損
    害賠償責任，於法堪認有據。
  (二)次按不法侵害他人之身體或健康者，對於被害人因此喪失或
    減少勞動能力或增加生活上之需要時，應負損害賠償責任。
    民法第193 條第1 項固有明文。惟按當事人主張有利於己之
    事實者，就其事實有舉證之責任（民事訴訟法第277 條規定
    參照）。本件原告雖稱其因被告之上開行為而罹患重度憂鬱
    症，導致無法工作，受有63萬元之損失，並舉診斷證明書1
    紙為證（見附民卷第6 頁）。然原告主張其受有工作能力減
    少之損失，依其所提之診斷證明書，僅能證明其罹患精神疾
    病，並不能證明其罹病經治療後遺有不能治癒之障礙，並因
    而減少其工作能力。況經本院向台北市立萬芳醫院調閱原告
    之病歷資料查核結果，原告於上開醫院精神科之初診日期為
    89年10月5 日，其後亦陸續看診至93年11月間，有卷附之病
    歷資料為憑（見本院卷第32至62頁），並有該院97年7 月11
    日萬院醫病字第0970004856號函1 份在卷可稽（見同上卷第
    13 7頁），堪認原告本即罹患有憂鬱症之精神疾病。且原告
    主張其因被告之侵權行為而加重病情乙節，固據台北市立萬
    芳醫院函覆「病人於92年4 月至93年11月因憂鬱症於本院治
    療，治療後病情穩定，之後未再於本院治療；至96年4 月24
    日又因情緒低落再度就診治療至今。目前情緒偶而受事件（
    訴訟）影響。」屬實，然原告亦自認其自95年10月起即無工
    作，原告復未進一步舉證其因被告之加害行為而減少勞動能
    力之程度及期間為何，從而其主張因罹患精神疾病而無法正
    常工作云云，即難遽採。
  (三)又原告主張被告毀損其住處之不銹鋼門，致其受有15,000元
    之損害乙節，為被告所否認，自應由原告就此有利於己之事
    實負舉證責任。查原告於台灣台北地方法院96年度易字第27
    57號刑事案件之警詢筆錄中固陳稱：被告用長形棍棒朝著我
    家大門重擊，造成我家大門凹陷等語（參見96年度偵字第11
    867 號卷第8 頁背面），並有大門損壞相片1 幀（見96 年
    度他字第7667號卷第4 頁）在卷可稽，惟被告於上開刑事案
    件偵查中供稱：門應該沒有，只有（窗戶）玻璃破掉等語（
    見96年度調偵字第856 號卷卷第11頁），且證人即原告之母
    親許月河於偵查中僅證稱：哥哥拿棍子打破我家窗戶，後我
    把我兒子拉回去，…，紗窗及鐵門沒有修等語（見同上卷第
    12頁），並未提及其大門遭被告毀損之事，已難認被告有共
    同毀損原告大門之加害行為。況矧之原告所提出之上開相片
    ，該大門僅有輕微凹陷之情形，實難認有無法修復而應予更
    換之必要，是原告此部分主張，自無可取。
  (四)第按不法侵害他人之身體、健康、名譽、自由、信用、隱私
    、貞操，或不法侵害其他人格法益而情節重大者，被害人雖
    非財產上之損害，亦得請求賠償相當之金額。民法第195 條
    第1 項前段定有明文。然慰撫金之多寡，應斟酌雙方之身分
    、地位、資力與加害程度，及其他各種情形核定相當之數額
    ，該金額是否相當，自應依實際加害情形與被害人所受之痛
↘苦及雙方之身分、地位、經濟狀況等關係決定之（最高法院
    51年度台上字第223 號判例意旨參照）。本件原告因被告之
    行為而受有頭、右手、右踝、右胸壁、左膝挫傷、左膝淺創
    等傷害，既於前述，茲斟酌被告均為專科畢業，被告甲○○
    目前無業，被告乙○○月薪為28,000元，名下有一部自用小
    客車，兩造名下無其他資產等狀況（見本院卷第92至97頁稅
    務電子閘門財產所得調件明細表）、被告之加害情形暨原告
    因此身心受創之程度等，認以賠償15萬元為適當。
五、從而，原告依侵權行為之法律關係，請求被告賠償16萬4953
    元（計算式：醫藥費14,023元+ 車資930 元+ 慰撫金15萬元
    ＝164,953 元），及自刑事附帶民事訴訟起訴狀繕本送達被
    告翌日即96年11月17日（見96年度附民字第466 號卷送達證
    書）起至清償日止，按年息5 ％計算之利息，為有理由，應
    予准許；逾此部分之請求，非有理由，應予駁回。
六、按所命給付未逾50萬元，法院應依職權宣告假執行，民事訴
    訟法第389 條第1 項第5 款復有明文。本件命被告給付金額
    未逾50萬元，爰依上開規定，依職權宣告假執行。至原告其
    餘假執行之聲請，因其餘之訴已經駁回而失所附麗，併駁回
    之。
七、本件事證已臻明確，兩造其餘攻擊與防禦方法均與判決結果
    不生影響不再一一論述，附此敘明。
八、訴訟費用負擔之依據：民事訴訟法第79條、第85條第1項（
    但依刑事訴訟法第504條第2項規定，本件免納裁判費）。
中    華    民    國    97    年    8     月    7     日
                  民事第五庭  法  官  吳佳薇
如對本判決上訴，須於判決送達後20日內向本院提出上訴狀。
以上正本係照原本作成。
中    華    民    國    97    年    8     月    7     日
                              書記官  許博為


司法院資訊處製作；財團法人民間司法改革基金會備份。
